臺灣士林地方法院行政訴訟判決　
110年度交字第271號
原      告  鄭鴻祥  

被      告  新北市政府交通事件裁決處
                      
代  表  人  李忠台    住同上
訴訟代理人  黃慧婷律師
上列當事人間交通裁決事件，原告不服被告民國110年8月30日新
北裁催字第48-CHQA50032號裁決，提起行政訴訟，本院判決如下
：
    主  文
原告之訴駁回。
訴訟費用新臺幣捌佰陸拾元由原告負擔。
    事實及理由
一、程序事項：本件係因原告不服被告民國110年8月30日新北裁
    催字第48-CHQA50032號違反道路交通管理事件裁決書（下稱
    原處分），裁處罰鍰新臺幣（下同）4,000元，並記違規點
    數3點，提起行政訴訟，經核屬行政訴訟法第237條之1第1項
    第1款規定之交通裁決事件，爰依同法第237條之7 規定，不
    經言詞辯論，逕為判決。
二、爭訟概要：原告駕駛其所有895-K8號營業用小客車（下稱系
    爭車輛）於110年1月6日11時00分許，在新北市中和區景平
    路處，因「駕車行經有燈光號誌管制之交岔路口闖紅燈」之
    違規事實，經新北市政府警察局中和分局（下稱舉發機關）
    員警製單舉發，有掌電字第CHQA50032號舉發違反道路交通
    管理事件通知單可稽（下稱系爭舉發通知單，見本院卷第44
    頁），嗣經被告以原告有前揭違規事實，而依道路交通管理
    處罰條例第53條第1項，以原處分對原告為裁罰，原告於110
    年9月23日提起本件行政訴訟。
三、原告主張：
　　伊行經中和區景平路口時，因左轉時有直行與左轉燈亮，而
    一旁有停車場專用道行進中之車輛，需左看有無來車又要看
    燈號行駛，其實看停車場專用道會不準，而那停車場專用燈
    號也應該設在停車場出口而非設在橋下令左轉車誤會該號誌
    為左轉專用燈。退步言之，就算伊未注意燈號，亦屬不依燈
    號行駛，而非闖紅燈等語。並聲明：原處分撤銷。
四、被告答辯：
　㈠查值勤員警職務報告略以：「…在11時許於景平路與秀峰街口
    停等紅燈時，親眼目睹895-K8（即系爭車輛）行駛在景平路
    與大智街口，未依號誌停等紅燈，逕行左轉（往景德街方向
    ），職見其駕駛人違規便立即追趕上前攔停，將其駕駛攔停
    後告知其違規情事…」，上開違規事實已然經員警親眼目度
    而記錄在案，違規事證明確；參原告之行駛路徑以觀，其自
    景平路往西方向行經大智街口，其面對之路口號誌已經清楚
    標示「景平路專用號誌」及「停車場專用號誌」，原告自當
    可清楚分辨各該號誌之作用，員警行駛方向亦可清楚見原告
    行經之路口狀況，綜上情節，舉發員警職務報告之可信應無
    疑義，被告據以認定原告有前開違規行為，應無違誤。
　㈡原告固稱當時誤認機車停車場之燈光號誌等，惟查燈光號誌
    主管機關提供之資料以觀，原告自陳之時相無非為第5 時相
    ，而當時景平路向西方向之燈光號誌為圓形紅燈，原告縱於
    當下為燈光號誌之顯示有所不同而困惑，亦應可看見景平路
    之圓形紅燈亮起之狀態及自附近行人專用號誌、同行向車輛
    之反應推知自己所應遵循之號誌狀態，況該地點已如採證照
    片所示，設有清楚文字標牌說明各該燈光號誌之規制範圍，
    原告因自己主觀原因而不察導致有闖紅燈之行為，當屬可歸
    責於自己之事由。至原告稱其行為乃「不依燈光號誌行駛」
    之違規而非「闖紅燈」云云，然按交通部82 年4月22日交路
    字第009811號函釋以及舉發警員之目睹情況以觀，原告之行
    為當屬典型之闖紅燈無疑，其行為並無適用「不依燈光號誌
    行駛」之餘地。末按行政罰法第7條第1項，不論違規行為人
    係故意或過失而違反道路交通管理處罰條例第53條行政法上
    義務之行為，均應予處罰。本案原告駕駛機車，應遵守號誌
    不得於紅燈時超越停止線進入路口，查原告行經上開路段，
    已如前述，核屬主觀上之故意無誤。再者，原告既為合法考
    領汽車駕駛執照之人，有駕駛人基本資料為憑，其對上述規
    定應知之甚詳，並應確實遵守。是原告前揭所述，無非單方
    所執之詞，委無足取等語。並聲明：原告之訴駁回。
五、本院之判斷：
　㈠按「汽車行駛至交岔路口，其行進、轉彎，應遵守燈光號誌
    」，道路交通安全規則第102條第1項第1款定有明文。又「
    車輛指非依軌道電力架設，而以原動機行駛之汽車、慢車及
    其他行駛於道路之動力車輛」、「汽車駕駛人，行經有燈光
    號誌管制之交岔路口闖紅燈者，處1,800元以上5,400元以下
    罰鍰」、「汽車駕駛人有違反同條例第53條規定之情形者，
    除依該條處罰鍰外，並予記違規點數3 點」，道路交通管理
    處罰條例第3條第8款、第53條第1項、第63條第1項第3 款分
    別定有明文。
　㈡次按「有關『闖紅燈』行為之認定，於道路交通管理處罰條例
    中並未見相關解釋，另依道路交通標誌標線號誌設置規則第
    170條第1項規定：『停止線用以指示行駛車輛停止之界線，
    車輛停止時，其前懸部分不得伸越該線。』及同規則第206條
    第1項第5款(一)規定：『車輛面對圓形紅燈表示禁止通行，
    不得超越停止線或進入路口。』，若據此認定超越停止線即
    為闖紅燈，則一般大眾恐難以接受，亦非道路交通管理處罰
    條例當初立法精神。故為促使駕駛人回歸對標線之認知，同
    時兼顧執法技術層面與大眾接受程度，茲將面對圓形紅燈時
    超越停止線或闖紅燈之認定敘述如後：(一)車輛面對圓形紅
    燈時仍逕予穿越路口至銜接路段，含左轉直行、迴轉及右轉
    （有關紅燈右轉行為部份，已為道路交通管理處罰第53條第
    2項所另外規範處罰，此部份函釋應不再適用，特附此敘明
    ）即視為闖紅燈之行為。(二)有繪設路口範圍者：車輛無視
    於紅燈警示，有穿越路口之意圖，而車身已伸入路口範圍亦
    視同闖紅燈；若僅伸越停止線而未達路口範圍者，則視為不
    遵守標線指示。(三)無繪設路口範圍者：以車輛無視於紅燈
    號誌，而有穿越路口之企圖，其車身並已伸越停止線並足以
    妨害其他方向人（若有行人穿越道）、車通行者亦以闖紅燈
    論處；若僅車身伸越停止線則以不遵守標線指示視之。(四)
    目前交岔路口已繪設網狀黃線區者暫以該範圍視作路口。」
    ，此有交通部82年4月22日交路字第009811號函釋在案，上
    開函釋，核屬交通部基於主管權責，就法令執行層面所為之
    解釋，與法律之本旨並無違誤，亦未抵觸母法，依法自得予
    以援用。
　㈢又按違反道路交通管理事件統一裁罰基準及處理細則第1條規
    定：「本細則依道路交通管理處罰條例第92條第4項規定訂
    定之」、第2條第1項、第2項規定：「處理違反道路交通管
    理事件之程序及統一裁罰基準依本細則之規定辦理。前項統
    一裁罰基準，如附件違反道路交通管理事件統一裁罰基準表
    。」，核上開統一裁罰基準及處理細則之規定，就其立法目
    的及功能，乃為防止處罰機關枉縱或偏頗，依道路交通管理
    處罰條例第92條第4項所授權交通部會同內政部訂定「違反
    道路交通管理事件統一裁罰基準及處理細則」及其附件「違
    反道路交通管理事件統一裁罰基準表」，用以維持裁罰之統
    一性與全國因違反道路交通管理事件受處罰民眾之公平，不
    因裁決人員不同，而生偏頗，寓有避免各監理機關於相同事
    件恣意為不同裁罰之功能，並非法所不許，於憲法上保障人
    民財產權之意旨並無牴觸(此並有司法院釋字第511號解釋意
    旨理由足資參照），並無違反法律保留原則。再依本件違規
    行為時點之違反道路交通管理事件統一裁罰基準表記載，汽
    車駕駛人行經有燈光號誌管制之交岔路口闖紅燈，於期限內
    繳納或到案聽候裁決者，應處罰鍰4,000元，並記違規點數3
    點。核此規定，既係基於母法之授權而為訂定，且就違反道
    路交通管理事件統一裁罰基準及處理細則附件所示統一裁罰
    基準表中有關道路交通管理處罰條例第53條第1項之裁罰基
    準內容（基準表就不同違規車種，其可能衍生危害交通安全
    之輕重不同，而區分有機車或小型車、大型車，並就其是否
    逾越於期限內繳納或到案聽候裁決之期限不同，分別裁以不
    同之罰鍰標準，其衍生交通秩序危害，既不相同，分別處以
    不同之罰鍰，符合相同事件相同處理，不同事件不同處理之
    平等原則。），並未牴觸母法，是被告自得依此基準而為裁
    罰。
　㈣本件證人即舉發員警林新偉證稱：當天我在執行巡查勤務，
    當時看到原告駕駛計程車，景平路號誌為紅燈，原告當時在
    景平路、大智街口直接左轉過來，當時我就為攔停的動作，
    我當時在景平路、景德街口。原告所稱機車左轉號誌，其實
    是停車場號誌，是供停車場出來的車輛看的，當時該燈號是
    綠燈沒錯，但是不是給原告行向車輛看的。停車場專用號誌
    ，只有左轉、右轉，直行三個燈一起亮，或是為紅燈的狀態
    。若三個燈一起亮時，最上方景平路專用號誌會顯示紅燈，
    不會顯示左轉燈等語（見本院卷第85至87頁）。證人林新偉
    係受有專業訓練之警察，對於執行交通勤務所見事項之觀察
    程度，自遠較一般人更為專注，其所為之證詞自有高度之可
    信性，復衡諸交通違規事件之行為態樣甚多，瞬間即逝者亦
    眾，實無法苛求於違規之同時，均須即時利用科學儀器以取
    得證據資料；而交通違規案件之舉發，法律亦未規定均須以
    科學儀器取得證據資料為必要，例如汽車駕駛人闖紅燈、不
    服指揮稽查而逃逸即屬瞬間即逝而客觀上難以期待得於違規
    同時即以科學儀器採證，故依道路交通管理處罰條例第7 條
    之2 規定所揭示之意旨，此類案件係委由當場執行取締勤務
    之公務員本其認識及判斷而為舉發，以達成維持交通秩序之
    目的，是若舉發警員係親眼見聞違規經過，並以證人身分具
    結後在法院證述，仍不失為認定交通違規事實有無之證據方
    法，且警員執行公務時，本身即受有行政懲處責任之監督，
    其到庭具結作證，更係以刑事責任擔保其證言之真實性，苟
    因有證據顯示其所證不實，其受有行政懲處及偽證罪責，可
    謂不輕，衡情證人林新偉當不致甘冒上開行政懲處及偽證罪
    責之風險，僅為開單即蓄意構陷原告，再者，本院亦查無任
    何證據足資證明證人林新偉有何虛構事實而違法舉發之情事
    ，是證人林新偉上開證述內容即核無不可採信之理。
　㈤依證人之上開證述，核與舉發機關110年10月14日新北警中交
    字第1104672470號函檢附之舉發員警職務報告、行向示意圖
    、現場示意圖、現場交岔路口號誌顯示示意圖（見本院卷第
    44、50、54至61頁），足認原告確於前揭時、地，駕駛係車
    輛，於其行向之行車管制燈號為圓形紅燈時，穿越路口停止
    線左轉駛入路口範圍，並於景德街遭舉發員警攔檢；且依本
    院依職權調閱之Google Map街景圖所示，於原告於駕駛系爭
    車輛時應可看見景平路與大智街路口之圓形紅燈其旁所示告
    示牌之「景平路專用號誌」之文字，但原告仍駕駛系爭車輛
    進入路口並往景德街方向行駛，可證其主觀上縱無違規故意
    亦具有過失存在，客觀上亦有「駕車行經有燈光號誌管制之
    路口闖紅燈」之違規行為，應堪認定。
　㈥原告主張伊因景平路路口號誌左轉與直行同時亮起且機車停
    車場號誌亦為綠燈，始誤認左轉號誌才違規，且違規行為應
    為不依燈光號誌指示行駛云云。惟依本院依職權調閱該路口
    之Google Map街景圖，可見路口之號誌分別標示有「景平路
    專用號誌」、「停車場專用號誌」，且相當具體明確，一般
    人可清楚辨認該路口不同號誌規制之範圍而不致有誤認之虞
    ，而證人亦證稱景平路路口號誌為紅燈時，下方之停車專用
    號誌則左轉、右轉，直行三個燈一起亮，且其係親眼目睹原
    告之違規行為等語，是原告既稱其係見下方之停車場專用號
    誌燈為綠燈而左轉，則斯時上方之景平路號誌即為紅燈，應
    屬無疑。是原告之上開違規處所之標示既無不清楚之處，則
    原告闖越紅燈之違規行為，縱非故意，亦應認有過失之責，
    而無從解免本件行政罰責。是原告此部分之主張，尚難採信
    。
　㈦另原告主張其行為係「不依燈光號誌行駛」之違規而非闖紅
    燈云云。惟按「一行為違反數個行政法上義務規定而應處罰
    鍰者，依法定罰鍰額最高之規定裁處。但裁處之額度，不得
    低於各該規定之罰鍰最低額。」為行政罰法第24條第1項所
    明定。查原告於前揭時間，駕駛系爭車輛行經新北市中和區
    景平路與大智街，於景平路燈光號誌為圓形紅燈之情形下，
    違規左轉景德街已如前述，則原告顯係一行為違反道路交通
    管理處罰條例第53條第1項規定之「汽車駕駛人，行經有燈
    光號誌管制之交岔路口闖紅燈」之行政法上義務，及同條例
    第48條第1項第2款規定之「不依標誌、標線、號誌指示」之
    行政法上義務，依上開行政罰法第24條第1項規定，依法定
    罰鍰額最高之規定裁處，而違反道路交通管理處罰條例第53
    條第1項規定係處1,800元以上5,400元以下罰鍰，違反同條
    例第48條第1項第2款規定則係處600元以上1,800元以下罰鍰
    ，準此，被告依法定罰鍰額最高之違反道路交通管理處罰條
    例第53條第1項規定裁罰，於法即無不合，並予敘明。爰此
    ，原告主張，顯屬無據。
六、綜上所述，原告於前揭時、地，確有「駕車行經有燈光號誌
    管制之交岔路口闖紅燈」之違規事實，被告以原處分裁罰，
    核無違誤，原告訴請撤銷原處分，為無理由，應予駁回。
七、本件第一審裁判費為860元（含證人日、旅費560元)，應由
    原告負擔，爰確定第一審訴訟費用額如主文第2項所示。
中　　華　　民　　國　　111 　年　　1　　月　 12 　　日
　　　　　　　　　行政訴訟庭　法　官 徐文瑞　　　　
上為正本係照原本作成。
如不服本判決，應於判決送達後20日內，向本院提出上訴狀並表
明上訴理由（原判決所違背之法令及其具體內容或依訴訟資料可
認為原判決有違背法令之具體事實），其未載明上訴理由者，應
於提出上訴後 20 日內向本院補提理由書（上訴狀及上訴理由書
均須按他造人數附繕本，如未按期補提上訴理由書，則逕予駁回
上訴），並應繳納上訴裁判費新臺幣 750 元。
中　　華　　民　　國　　111 　年　　1　　月　 12 　　日
　　　　　　　　　　　　　　　書記官 朱亮彰